臺灣桃園地方法院刑事判決
111年度訴字第191號
公  訴  人  臺灣桃園地方檢察署檢察官
被      告  呂喬勝


選任辯護人  劉君豪律師
上列被告因違反廢棄物清理法案件，經檢察官提起公訴（110年
度偵字第43201號），本院判決如下：
    主  文
呂喬勝犯廢棄物清理法第四十六條第四款前段之非法清除廢棄物
罪，處有期徒刑陸月，如易科罰金，以新臺幣壹仟元折算壹日。
緩刑貳年。
    事  實
呂喬勝知悉從事廢棄物之清除業務，應依廢棄物清理法第41條第1
項之規定，向直轄市、縣（市）主管機關或中央主管機關委託之
機關申請核發公民營廢棄物清除機構許可文件後，始得為之，竟
基於未領有廢棄物清除許可文件而從事廢棄物清除之犯意，於民
國110年7月1日前不久，駕駛車牌號碼000-0000號自用小貨車，自桃
園市○○區○○○路000巷0弄0○0號處，搭載該處產生之磚、瓦、磁磚
、石塊、鋼筋等廢棄物混合物後，傾倒在桃園市○鎮區○○路0段00
0巷00號土地上。
    理  由
一、上揭犯罪事實，業據被告呂喬勝於偵查、本院準備程序及審
    理時均中坦承不諱，復有桃園市環境保護局110年8月23日桃環
    稽字第1100071660號函、該局110年8月3日環境稽查工作紀錄
    表（稽查編號：稽110-H13302）及稽查現場照片在卷可稽，
    足認被告上開任意性自白與事實相符，堪以採信。綜前所述
    ，本案事證明確，被告犯行洵堪認定，應依法論科。
二、論罪科刑：
 ㈠ 按違反廢棄物清理法第46條第4款之罪，其犯罪態樣有「貯存
    」、「清除」、「處理」3種，「貯存」乃指事業廢棄物於
    回收、清除、處理前，放置於特定地點或貯存容器、設施內
    之行為；「清除」包括收集、清運及轉運行為；「處理」則
    包括中間處理、最終處置及再利用，而所謂中間處理，係指
    廢棄物在最終處置或再利用前，以物理、化學、生物、熱處
    理、堆肥或其他處理方法，變更其物理、化學、生物特性或
    成分，達成分離、中和、減量、減積、去毒、固化或穩定之
    行為；所謂最終處置，係指將廢棄物以安定掩埋、衛生掩埋
    、封閉掩埋或海洋棄置之行為；所謂再利用，則指將廢棄物
    經物理、化學或生物等程序後做為材料、燃料、肥料、飼料
    、填料、土壤改良或其他經中央主管機關會商中央目的事業
    主管機關認定之用途行為，參之事業廢棄物貯存清除處理方
    法及設施標準第2條第1至3款即明（最高法院著有100年度臺
    上字第5209號判決意旨可資參照）。復按廢棄物清理法第46
    條第4款之未領有許可文件清理廢棄物，其犯罪主體，不以
    廢棄物清理業者為限，只要未依第41條第1項規定領有廢棄
    物清除、處理許可文件，而從事貯存、清除、處理廢棄物，
    即為該當（最高法院著有109年度臺上大字第3338號裁定意
    旨足資為參）。查被告並非廢棄物清理業者，復未依廢棄物
    清理法第41條第1項規定領有廢棄物清除許可文件，而將其
    所清運磚、瓦、磁磚、石塊、鋼筋等廢棄物以前揭自用小貨
    車載運至本案土地上隨意傾倒棄置，揆諸前開說明，係屬廢
    棄物清理法第46條第4款所稱之「清除」行為，是核被告所
    為，係犯廢棄物清理法第46條第4款前段之非法清除廢棄物
    罪。而被告僅係「清除」一般事業廢棄物，而非「處理」行
    為，起訴意旨認被告尚從事「處理」廢棄物行為一節，容有
    誤會，惟因與本院認定之罪名屬同條項，不生變更起訴法條
    之問題，應予更正，附此敘明。
 ㈡ 按犯罪情狀顯可憫恕，即認科以最低刑度仍嫌過重者，得酌
    量減輕其刑，刑法第59條定有明文。查被告固未取得廢棄物
    清除許可文件即從事非法清除廢棄物之業務，然被告所清除
    者，為廢磚、瓦、磁磚、石塊、鋼筋，屬一般事業廢棄物，
    且數量非鉅，次數亦僅有1次，與具有毒性、危險性，且濃
    度或數量足以影響人體健康或污染環境之有害廢棄物相較，
    對環境污染之危害性尚非嚴重，以被告所犯廢棄物清理法第
    46條第4款前段之非法清除廢棄物罪之法定刑為1年以上5年
    以下有期徒刑，得併科新臺幣1千5百萬元以下罰金，依被告
    犯罪之具體情狀觀之，確屬情輕法重，客觀上足以引起社會
    一般人之同情，縱宣告法定最低度之刑猶嫌過重，故被告所
    犯上開非法清除廢棄物罪，犯罪情狀顯可憫恕，爰依刑法第
    59條之規定，酌量減輕其刑。
 ㈢ 爰審酌被告未取得清除許可文件，欠缺清除一般事業廢棄物
    之專業能力，卻任意清運傾倒廢棄物，漠視政府對環境保護
    之政策宣導，危害環境衛生及國民健康，惟念其係因知悉當
    地樹木遭移除，而有填平樹穴及維護行人用路安全之需求，
    故載運廢棄物至現場堆置，並無收取任何費用，且其清除廢
    棄物之次數僅有1次，並已將其所傾倒之本案廢棄物委由相
    關業者移除（此有桃園市政府環境保護局111年1月20日桃環
    稽字第1110004224號函暨所附稽查工作紀錄表、照片、該局
    同年3月21日桃環稽字第1110022998號函暨清運契約，見審
    訴字卷第27至29頁、訴字卷第33至40頁），且犯後坦承犯行
    ，深具悔意，並兼衡其於傾倒本案廢棄物後未久即遭查獲，
    棄置時間非長，尚未對環境造成具體嚴重害，犯罪情節尚非
    甚鉅等一切情狀，量處如主文所示之刑，並諭知易科罰金之
    折算標準，以資懲儆。
 ㈣ 被告未曾因故意犯罪受有期徒刑以上刑之宣告，有臺灣高等
    法院被告前案紀錄表在卷可佐，被告因一時失慮致罹刑典，
    犯後坦承犯行，深具悔意，本院審酌上開各情，認被告經此
    次偵審、科刑教訓後，應知所警惕信無再犯之虞，本院認其
    所宣告之刑，以暫不執行為適當，爰依刑法第74條第1項第2
    款規定，宣告緩刑2年，以啟自新。
本案經檢察官陳美華提起公訴，檢察官蔡宜均到庭執行職務。
中    華    民    國   111    年    5     月    26    日
                  刑事第五庭  審判長法  官  呂世文
                                    法  官  曾淑君
                                    法  官  陳郁融
以上正本證明與原本無異。
如不服本判決應於收受判決後20日內向本院提出上訴書狀，並應
敘述具體理由。其未敘述上訴理由者，應於上訴期間屆滿後20日
內向本院補提理由書(均須按他造當事人之人數附繕本)「切勿逕
送上級法院」。 
　　　　　　　     　　　　　　　　 書記官　許哲維
中　　華　　民　　國　　111 　年　　5 　　月　　26　　日
附錄本案論罪科刑法條全文 　　　　　　　　　　　　　　　
廢棄物清理法第46條
有下列情形之一者，處一年以上五年以下有期徒刑，得併科新臺
幣一千五百萬元以下罰金：
一、任意棄置有害事業廢棄物。
二、事業負責人或相關人員未依本法規定之方式貯存、清除、處
    理或再利用廢棄物，致污染環境。
三、未經主管機關許可，提供土地回填、堆置廢棄物。
四、未依第四十一條第一項規定領有廢棄物清除、處理許可文件
    ，從事廢棄物貯存、清除、處理，或未依廢棄物清除、處理
    許可文件內容貯存、清除、處理廢棄物。
五、執行機關之人員委託未取得許可文件之業者，清除、處理一
    般廢棄物者；或明知受託人非法清除、處理而仍委託。
六、公民營廢棄物處理機構負責人或相關人員、或執行機關之人
    員未處理廢棄物，開具虛偽證明。